臺灣嘉義地方法院民事裁定　　　　　　 100年度事聲字第73號
聲　請　人　吳簡美玉
　　　　　　詹吳麗鈴
　　　　　　吳麗如
　　　　　　吳俊慰
相　對　人　遠東國際商業銀行股份有限公司
法定代理人　洪信德
相　對　人　台新國際商業銀行股份有限公司
法定代理人　蔡榮棟
上列聲明異議人與相對人間本院100 年度司執消債更字第1 號更
生執行事件，聲請人對於本院司法事務官民國100 年5 月25日所
為剔除債權人吳簡美玉、詹吳麗鈴、吳麗如、吳俊慰債權之裁定
提出異議，本院裁定如下：
    主  文
異議駁回。
異議程序費用由聲明異議人負擔。
    理  由
一、按關於更生或清算之程序，除本條例別有規定外，準用民事
    訴訟法之規定，消費者債務清理條例（下稱本條例）第15條
    定有明文。次按司法事務官處理事件所為之處分，與法院所
    為者有同一之效力。當事人對於司法事務官處理事件所為之
    終局處分，得於處分送達後10日之不變期間內，以書狀向司
    法事務官提出異議。司法事務官認前項異議有理由時，應另
    為適當之處分；認異議為無理由者，應送請法院裁定之。法
    院認第一項之異議為有理由時，應為適當之裁定；認異議為
    無理由者，應以裁定駁回之。民事訴訟法第240 條之3 、第
    240 之4 條亦分別定有明文。查本院司法事務官於民國100
    年5 月25日以100 年度司執消債更字第1 號裁定剔除債權人
    吳簡美玉、詹吳麗鈴、吳麗如、吳俊慰債權，異議人於收受
    該裁定送達後10日內具狀聲明異議，司法事務官認其異議無
    理由而送請本院裁定，經核與上開規定相合，先予敘明。
二、本件聲明異議意旨略以：聲請人吳麗如於民國91年12月5 日
    匯款至債務人吳麗蘭配偶陳陵哲帳戶新臺幣（下同）10萬元
    ，另於91年12月5 日匯款至債務人帳戶5 萬元；聲請人詹吳
    麗鈴以夫妻共同使用銀行存摺帳戶，並以詹吳麗鈴配偶詹大
    哲為匯款人於88年10月11日匯款至債務人配偶陳陵哲帳戶45
    萬元，另以現金交付借款10萬元予債務人收訖；聲請人吳簡
    美玉拿現金40萬元委由聲請人詹吳麗鈴於88年8 月6 日匯款
    至債務人配偶陳陵哲帳戶；聲請人吳俊慰以現金5 萬元交付
    債務人等借款債權，均係由債務人親自向聲請人等表示借款
    之意並指示匯款帳戶或移轉交付予債務人收訖無誤，雖屬親
    屬間借貸，無要求其出具任何字據，仍為一般社會常情，不
    應以此猜測該債權不存在，且債務人亦表示待經濟許可會慢
    慢將借款分期償還，為保障債權必要時願意到院說明證實，
    故上述借款債權均為確實存在之債權，為此，爰依法提出異
    議，請求予以廢棄等語。
三、按法院依自由心證判斷事實之真偽，不得違背論理及經驗法
    則，民事訴訟法第222 條第3 項定有明文。又按當事人主張
    有利於己之事實，就其事實負舉證責任，民事訴訟法第277
    條定有明文，則按舉證責任分配之法理，主張積極事實者應
    就此積極事實負舉證之責；又稱消費借貸者謂當事人約定一
    方移轉金錢或其他代替物之所有權於他方，而他方以種類、
    品質、數量相同之物返還之契約，民法第474 條定有明文；
    當事人主張有金錢借貸關係存在，須就其發生所須具備之特
    別要件即金錢之交付與借貸意思表示相互一致負舉證責任（
    最高法院92年度台上557號判決、92年度上易字年1316 號判
    決意旨參照）。從而，本件聲請人等主張與債務人間存有消
    費借貸關係，自應就彼等金錢之交付及借貸意思表示之合致
    ，負舉證之責。
四、本院於99年12月29日以99年度消債更字第68號裁定准予更生
    後，聲請人吳簡美玉、詹吳麗鈴、吳麗如及吳俊慰等於100
    年1 月24日提出借據向本院具狀陳報借款予債務人之債權分
    別為40萬元、55萬元、15萬元及5 萬元，本院遂製作債權表
    記載其等上開債權，嗣相對人台新國際商業銀行股份有限公
    司、遠東國際商業銀行股份有限公司對此提出異議，經本院
    於100 年5 月9 日以嘉院貴100 司執消債更文字第1 號通知
    聲請人等提出借款相關證據資料。經查：
（一）聲請人詹吳麗鈴主張借款55萬元予債務人，就其中45萬元
      部分，雖於100 年5 月19日以民事陳報狀提出台南區中小
      企業銀行匯款申請書為證，惟該匯款單記載匯款人為第三
      人詹大哲即聲請人詹吳麗鈴配偶、收款人為債務人配偶陳
      陵哲，均非本件債權人及債務人，有該匯款單一份附於本
      院100 年度司執消債更字第1 號卷可稽，其等間是否確實
      存在該45萬元借款債權，已非無疑，縱如聲請人詹吳麗鈴
      所稱係依債務人指示而自夫妻共同使用銀行存摺帳戶以配
      偶名義匯款至債務人配偶之帳戶，亦僅能證明聲請人詹吳
      麗鈴有匯款至債務人配偶帳戶之事實，況該匯款單據匯款
      日期為88年10月11日，核與聲請人詹吳麗鈴於100 年1 月
      24日提出之借據係記載借貸期限自92年11月30日起之時間
      不符，實難以此逕認定上開匯款與借據即屬同一筆債權，
      此外，聲請人詹吳麗鈴又未能提出其他已交付借款金錢之
      證據供本院參酌；另借款10萬元部分，聲請人詹吳麗鈴雖
      主張係以現金交付，惟迄今均未提出相關金錢交付之證據
      相佐，是聲請人詹吳麗鈴對於彼等消費借貸金錢之交付乙
      節，仍無以為證。
（二）另聲請人吳簡美玉主張借款予債務人40萬元乙節，依其於
      100 年5 月19日以民事陳報狀提出之台南區中小企業銀行
      匯款單，其上記載匯款人為第三人詹大哲、收款人為債務
      人配偶，並非本件債權債務關係之當事人，其所主張之借
      款債權是否存在，亦屬可疑，縱認聲請人吳簡美玉係依債
      務人指示、交付現金予聲請人詹吳麗鈴，再由聲請人詹吳
      麗鈴以配偶詹大哲名義匯款至債務人配偶之帳戶，依一般
      社會常情仍屬合理，然互核該匯款單據匯款日期為88年9
      月6 日，聲請人吳簡美玉於100 年1 月24日提出之借據則
      記載借貸期限係自90年3 月1 日起，兩者時間有間，尚難
      據此認定上開借據即為上開匯款之原因，此外，聲請人吳
      簡美玉又未能提出其他已交付借款40萬元之證據佐證，是
      聲請人吳簡美玉對於彼等消費借貸金錢之交付乙節，亦難
      以為證。
（三）再聲請人吳麗如主張借款予債務人15萬元乙節，固據聲請
      人吳麗如於100 年5 月19日提出台灣中小企業銀行匯款單
      二紙為證，惟觀之該匯款單記載匯款金額分別為10萬元及
      5 萬元，匯款日期則分別為91年12月5 日及92年6 月25日
      ，與其於100 年1 月24日提出之借據係記載借貸期限自98
      年10月25日起之時間亦不相符，該借據是否即為該匯款之
      原因，同屬可疑，此外，聲請人吳麗如又未能提出其他金
      錢交付之證據佐證，難以為證。
（四）至於聲請人吳俊慰主張借款予債務人5 萬元之債權，僅於
      100 年1 月24日提出記載借貸日期自99年8 月20日起之借
      據一紙為證，然經執行法院命其補正金錢交付之證據，迄
      今未能提出，僅空言主張係以現金交付，且基於兄妹間借
      款未要求出具任何字據，仍屬一般社會常情云云，難認已
      就金錢交付借用人之事實負舉證責任，聲請人所稱，自非
      可採。
五、綜上所述，聲請人等所提出之證據均不足認定其等確有交付
    借款予債務人之事實，聲請人等空言主張係以現金交付或以
    親屬之帳戶轉帳交付借款，難信為真實，另聲請人等雖又執
    基於親屬關係借貸未要求出具任何借據仍為一般社會常情等
    語提起本件異議，惟仍無提出其他任何相當事證以證明該債
    權之存在，徒言指摘原裁定不當，聲明廢棄，自無理由，應
    予駁回。
六、依民事訴訟法第240 條之4 第3 項、第95條、第78條，裁定
    如主文。
中    華    民    國   100    年    8     月    8     日
                  民二庭法  官  柯月美
以上正本證明與原本無異。
如不服本裁定，應於裁定送達後10日內，向本院提出抗告狀。
中    華    民    國   100    年    8     月    8     日
                        書記官  黃怡禎